【裁判字號】    98,易,1385
【裁判日期】    981028
【裁判案由】    傷害
【裁判全文】
臺灣板橋地方法院刑事判決              98年度易字第1385號
公  訴  人  臺灣板橋地方法院檢察署檢察官
被      告  甲○○
上列被告因傷害案件，經檢察官提起公訴（98年度偵字第10987
號），本院判決如下：
    主    文
甲○○共同犯傷害罪，累犯，處拘役陸拾日，如易科罰金，以新
台幣壹仟元折算壹日。
    事    實
一、甲○○與乙○○、丙○○為兄弟關係，彼此間屬於家庭暴力
    防治法第3 條第4 款之家庭成員關係。甲○○前因偽造貨幣
    案件，經台灣高等法院以93年度上訴字第3221號判處有期徒
    刑3 年8 月，經最高法院以94年度台上字第1882號駁回上訴
    確定，於民國97年4 月28日假釋付保護管束，而於97年11月
    27日觀護期滿執行完畢；詎因細故與丙○○發生爭執，竟與
    乙○○基於傷害他人身體之犯意聯絡，於98年3 月11日20時
    30分許，在丙○○位於臺北縣土城市○○路483 巷11弄1 號
    2 樓住處，由甲○○先出手攻擊並將丙○○拖倒在地，過程
    間丙○○不慎撞倒玻璃奶瓶造成落地碎裂，又依甲○○之智
    識程度客觀上可預見，在有碎玻璃之地上拉扯、毆打倒地之
    人，有造成他人受傷之可能，猶不違背其本意，毆打倒地之
    丙○○，而乙○○則持丙○○所有之球棒毆打丙○○之後腰
    部（乙○○部分另行審結），共同致使丙○○受有左手擦挫
    傷、右腰挫傷之傷害。
二、案經丙○○訴由臺北縣政府警察局土城分局報請臺灣板橋地
    方法院檢察署檢察官偵查起訴。
    理    由
一、按被告以外之人於審判外之陳述，雖不符前4 條之規定，而
    經當事人於審判程序同意作為證據，法院審酌該言詞陳述或
    書面陳述作成時之情況，認為適當者，亦得為證據。當事人
    、代理人或辯護人於法院調查證據時，知有第159 條第1 項
    不得為證據之情形，而未於言詞辯論終結前聲明異議者，視
    為有前項之同意，刑事訴訟法第159 條之5 定有明文。經查
    關於本判決所引用下列各項屬於審判外陳述之證據，檢察官
    、被告甲○○於審判程序均同意作為證據（見本院卷第44、
    44頁反面、49頁反面、50頁），且經本院審酌該證據作成情
    況均無不適當之情形，是依上開規定，認得作為本案證據。
二、訊據被告固不否認有毆打告訴人丙○○之事實，惟矢口否認
    有何此部分犯行，辯稱：我毆打丙○○並未成傷，另外丙○○也有打我云云。查上開事實，業據共犯乙○○於本院訊問
    時坦承不諱，核與證人即告訴人丙○○、目擊證人丁○○、
    簡聖慈於警、偵訊所證均相符，並有載明告訴人受有左手擦
    挫傷、右腰挫傷之亞東紀念醫院診斷證明書1 份，及犯案用
    球棒照片2 張、現場照片4 張在卷可憑。被告雖以前詞置辯
    ，惟共犯乙○○持球棒毆打告訴人右腰成傷，已如前述；另
    告訴人亦證稱：我左手擦挫傷是因為玻璃奶瓶掉在地上打破
    了，而甲○○卻在地上拉扯我，導致我左手被玻璃奶瓶碎片
    擦傷明確（見本院卷第43頁），並有前揭診斷證明書1 份在
    卷，則告訴人所受左手擦挫傷為被告造成，係屬無疑；又該
    玻璃奶瓶係因告訴人受被告攻擊而不慎撞倒致落地碎裂等情
    ，則經告訴人、丁○○分別證述明確（見偵卷第18、54頁）
    ，並有編號2 至4 之現場照片3 張可按（見偵卷第47、48頁
    ），被告係智識健全之成年人，在場目擊玻璃倒地碎裂，當
    知在有碎玻璃之地上拉扯、毆打倒地之人，有造成他人受傷
    之可能，卻仍拉扯倒地之告訴人，造成告訴人左手擦挫傷，
    足見被告行為當時主觀上具有傷害告訴人之故意甚明；且本
    案係被告先出手攻擊告訴人等情，業經證人丁○○、簡聖慈
    、告訴人證述一致（見偵卷第18、25、31、53、54頁），益
    徵被告對告訴人係屬攻擊行為，並非是對於現在不法侵害單
    純為必要排除之反擊行為，核與出於防衛意思之行為有別，
    自無從為正當防衛之主張。綜上，足見被告所辯僅屬事後卸
    責之詞，委無可採，其犯行堪以認定。
三、至於被告聲請本院傳喚證人傅榮娣，欲證明被告當日至告訴
    人丙○○住處及發生爭執之原因，及傳喚證人章建明，欲證
    明本案發生後告訴人丙○○有找李文貴與被告理論部分。查
    本案事證已臻明確，有如前述；又上開聲請之待證事項與被
    告是否有本案傷害犯行，並無直接關連；況被告欲傳喚之前
    述證人2 名，於案發時皆未在現場，已經被告供述明確，堪
    認均無調查之必要，附此敘明。
四、按家庭暴力者，謂家庭成員間實施身體或精神上不法侵害之
    行為；又家庭暴力罪者，謂家庭成員間故意實施家庭暴力行
    為而成立其他法律所規定之犯罪，家庭暴力防治法第2 條第
    1 項、第2 項分別定有明文。本案被告與告訴人丙○○為兄
    弟關係，是其2 人即屬家庭暴力防治法第3 條第4 款規定之
    家庭成員，故被告毆打告訴人成傷，已屬家庭成員間實施身
    體不法侵害行為，即為家庭暴力防治法第2 條第1 項所稱之
    家庭暴力，且構成刑法上之傷害罪，惟因家庭暴力防治法並
    無罰則之規定，而應依刑法傷害罪之規定予以論罪科刑。是
    核被告所為，係犯刑法第277 條第1 項之傷害罪。被告與共
    犯即乙○○間，就上開犯行，有犯意聯絡及行為分擔，為共
    同正犯。被告有事實欄所記載之犯罪科刑紀錄，於97年11月
    27日執行完畢，有卷附臺灣高等法院被告前案紀錄表可按，
    其受有期徒刑執行完畢，5 年以內故意再犯有期徒刑以上之
    罪，為累犯，應依法加重其刑。爰審酌被告不思尊重他人，
    並循理性方式、合法途徑解決問題，僅因細故即夥同案外人
    乙○○至告訴人丙○○家中挑釁滋事，並出手傷人，危害社
    會治安及民眾日常生活，不但罔顧手足親情，且視法紀如無
    物，且犯後態度不佳，難認有悔意，又尚未與告訴人和解或
    賠償其損失，兼衡被告素行、犯罪手段、目的、智識程度，
    與共犯間之分工，及告訴人所受傷勢等一切情狀，量處如主
    文所示之刑，並諭知易科罰金之折算標準，以資儆懲。至於
    被告持以毆打告訴人之球棒1 支，係告訴人所有，已經告訴
    人證述在卷（見偵卷第19頁），爰不予宣告沒收。
據上論斷，應依刑事訴訟法第299 條第1 項前段，刑法第28條、
第277 條第1 項、第47條第1 項、第41條第1 項前段，刑法施行
法第1 條之1 ，判決如主文。
本案經檢察官楊景舜到庭執行職務。
中    華    民    國    98    年    10    月    28    日
                  刑事第十六庭  法  官  洪珮婷
以上正本證明與原本無異。
如不服本判決，應於判決送達後10日內敘明上訴理由，向本院提
出上訴狀。
                                書記官  陳永訓
中    華    民    國    98    年    10    月    28    日
附錄本案論罪科刑法條：
中華民國刑法第277條第1 項：
傷害罪傷害人之身體或健康者，處3 年以下有期徒刑、拘役或1
千元以下罰金。


司法院資訊處製作；財團法人民間司法改革基金會備份。
